【裁判字號】    97,台上,869
【裁判日期】    970229
【裁判案由】    違反毒品危害防制條例
【裁判全文】
最高法院刑事判決              九十七年度台上字第八六九號
上  訴  人  甲○○
選任辯護人  連鳳翔律師
上列上訴人因違反毒品危害防制條例案件，不服台灣高等法院高
雄分院中華民國九十六年十二月十三日第二審更審判決（九十六
年度上更(二)字第二二二號，起訴案號：台灣高雄地方法院檢察署
八十九年度偵字第八五四八、八五四九號），提起上訴，本院判
決如下：
    主  文
原判決撤銷，發回台灣高等法院高雄分院。
    理  由
本件原判決撤銷第一審關於上訴人甲○○部分之判決，改判依刑
法修正前牽連犯、想像競合犯之規定，從一重論處上訴人共同販
賣第二級毒品，累犯罪刑（處有期徒刑拾伍年），固非無見。
惟按刑事訴訟法第三百七十條規定：由被告上訴或為被告之利益
而上訴者，第二審法院不得諭知較重於原審判決之刑。但因原審
判決適用法條不當而撤銷之者，不在此限。第二審法院對於被告
上訴或為被告之利益而上訴之案件，如諭知較重於原審判決之刑
，應於判決理由內說明原審判決如何具有刑事訴訟法第三百七十
條但書之情形，苟第二審法院諭知較重於原審判決之刑，而未說
明原判決處刑不當之原因，即有判決不載理由之違法。查本件第
一審判決係就上訴人所犯毒品危害防制條例第四條第二項之運輸
第二級毒品罪及懲治走私條例第二條第一項、第十二條之私運管
制物品進口罪，依刑法修正前牽連犯、想像競合犯之規定，從一
重論處上訴人共同運輸第二級毒品，累犯之罪，量處有期徒刑拾
貳年陸月，褫奪公權捌年之刑；原判決撤銷第一審判決，亦係援
引毒品危害防制條例第四條第二項及懲治走私條例第二條第一項
、第十二條相同法條，依刑法修正前牽連犯、想像競合犯之規定
，從一重論處上訴人共同販賣第二級毒品，累犯之罪，卻諭知有
期徒刑拾伍年較重之刑，並未於判決理由內說明第一審判決如何
具有刑事訴訟法第三百七十條但書之情形，依首開說明，難謂適
法。次按審理事實之法院，對於案內與待證事實有重要關係，在
客觀上如屬依法應行調查之證據，而未予以調查或雖已調查而未
調查詳盡，即與證據未經調查無異；又科刑判決所認定之事實，
若與所採之證據，不相適合，即屬證據上理由矛盾，其判決當然
為違背法令。本件原判決事實中對於上訴人與郭朝義、劉泰山（
業經檢察官為不起訴處分）及綽號「阿原」之真實年籍姓名不詳
成年男子間如何出資及分工，上訴人於大陸地區以何價額販入若
干第二級毒品甲基安非他命，並未加以認定，且理由內所依憑之
證人即共同被告郭朝義於法務部調查局高雄市調查處、檢察官偵
查中、第一審及原審先後之供述證據，並不足以資為認定上訴人
於大陸地區以何價額販入若干第二級毒品甲基安非他命之基礎，
遽論上訴人共同販賣第二級毒品，累犯之罪，尚難謂無事實未明
、理由欠備之不當。又依原判決事實中部分之認定：民國八十九
年四月十日下午三時許，上訴人、郭朝義、劉泰山及「阿原」相
約在台南市○○路某咖啡廳見面，上訴人與劉泰山對帳後，劉泰
山交付三十五萬元（新台幣）予上訴人，另劉泰山向上訴人表示
運輸私運進口之第二級毒品甲基安非他命顏色泛黑，囑上訴人處
理，但上訴人將於八十九年四月十一日因詐欺案出庭應訊，乃委
由郭朝義先行取回藏放，並囑咐郭朝義購買活性碳素二包（共二
公斤）供日後漂白該批第二級毒品甲基安非他命用。郭朝義遂於
八十九年四月十二日依上訴人囑咐購買活性炭素二包（共二公斤
），又於八十九年四月十三日上午六時許，依上訴人指示在台南
市○○路與中華四路口維也納舞廳旁垃圾桶附近之路邊攤下方，
取走裝有第二級毒品甲基安非他命六包（驗後淨重6647.6公克，
包裝重107 公克）、均殘留第二級毒品甲基安非他命之陶瓷製漏
斗、玻璃製過濾瓶各一個、未殘留第二級毒品甲基安非他命濾紙
一包、玻璃攪拌棒一支及氫氧化納一瓶（500 公克）之紙箱二個
，同日上午七時許將上開物品運回台南縣鹽水鎮歡雅里歡雅九九
之七十號住處放置等情（見原判決第二頁）。與證人郭朝義在原
審之證述略謂：八十九年四月十日在咖啡廳內有聽「山哥」說系
爭第二級毒品甲基安非他命變黑要上訴人處理，總共有七包，因
翌日上訴人要開庭，上訴人要其先拿回家，其係八十九年四月十
日當日，依「山哥」指示在咖啡廳旁垃圾桶附近之路邊攤，取走
裝有系爭第二級毒品甲基安非他命七包之紙箱，拿回家藏放等語
（見原審更(二)卷第一一一、一一二頁），關於證人郭朝義取走系
爭第二級毒品甲基安非他命之時間（八十九年四月十日或同年月
十三日？）及數量（六包或七包？），不相一致，亦有再加調查
、審認之必要。上開違誤或為上訴意旨指摘，或為本院得依職權
調查之事項，應認仍有撤銷發回更審之原因。
據上論結，應依刑事訴訟法第三百九十七條、第四百零一條，判
決如主文。
中    華    民    國  九十七  年    二    月  二十九  日
                      最高法院刑事第三庭
                          審判長法官  莊  登  照
                                法官  黃  一  鑫
                                法官  徐  昌  錦
                                法官  許  錦  印
                                法官  石  木  欽
      本件正本證明與原本無異
                                      書  記  官
中    華    民    國  九十七  年    三    月    五    日
                                                      Ｋ


司法院資訊處製作；財團法人民間司法改革基金會備份。
